最高法院刑事判決　　　　　　　九十四年度台非字第二一九號
　　上　訴　人　國防部最高軍事法院檢察署檢察長
　　被　　　告　乙○○
　　　　　　　　　　　　－3號.
　　　　　　　　甲○○
上列上訴人因被告等偽造文書等罪案件，對於國防部高等軍事法
院高雄分院中華民國九十三年五月十九日初審確定判決（九十三
年度高判字第六八號，起訴案號：國防部高等軍事法院高雄分院
檢察署九十一年度雄訴字第０二四號），認為違法，提起非常上
訴，本院判決如下：
    主  文
原判決關於違背法令部分撤銷。
    理  由
非常上訴理由稱：「(一)、按判決適用法則不當，及軍事法院不受
理案件係不當者，其判決當然違背法令，軍事審判法第一百九十
六條及第一百九十七條第五款分別定有明文。查刑法第二百十四
條使公務員登載不實事項於公文書罪，法定本刑為三年以下有期
徒刑、拘役或五百元以下罰金，而同法第三百三十五條第一項普
通侵占罪，法定本刑則為五年以下有期徒刑、拘役或科或併科一
千元以下罰金。本件被告乙○○於九十一年二月至四月間先後所
犯陸海空軍刑法第七十六條第一項第四款、刑法第二百十四條之
連續使公務員登載不實事項於公文書罪及刑法第三百三十五條第
一項之連續普通侵占罪，因具方法結果之牽連關係，自應從一重
以連續普通侵占罪論處，惟原審竟誤論以連續使公務員登載不實
事項於公文書罪，適用法則顯有未當；另上開犯罪與被告甲○○
於同年四月份共同侵占該營伙食團四月份止伙費之普通侵占犯行
，因犯罪時間緊接，且犯罪構成要件相同，顯係基於概括侵占犯
意反覆為之，自應論以連續侵占之犯行，依軍事審判法第三十四
條之規定，即應全部由軍事法院審理，原審誤將其中一部份之侵
占犯行割裂，為不受理判決移送普通法院審理，亦有不當。綜上
，原判決適用法則及不受理案件均有不當，其判決當然違背法令
。(二)、依軍事審判法第二百二十六條前段之規定，提起非常上訴
，以資救濟」云云。
本院按犯一罪而其方法或結果之行為犯他罪名者，從一重處斷；
又連續數行為而犯同一之罪名者，以一罪論，分別為刑法第五十
五條後段及第五十六條前段所明定。再同法第二百十四條之使公
務員登載不實文書罪，其法定本刑為三年以下有期徒刑、拘役或
五百元以下罰金，第三百三十五條第一項之（普通）侵占罪，法
定本刑為五年以下有期徒刑、拘役或科或併科一千元以下罰金，
比較結果，自以（普通）侵占罪為重。本件原判決確認被告乙○
○係中校營長，為依據法令從事公務之人員，於民國九十一年二
至四月間，利用辦理其營部官兵年終餐會及慶生會之機會，連續
三次指示不知情部屬，以少報多，簽寫動支公款餐費之職務上所
掌簽呈，再予批准，並以不實之廠商單據完成結報程序，共浮報
新台幣（下同）四萬五千元，將之侵占，先交士官長保管，嗣用
以購置電腦等物供營部業務使用；另於同年四月，以相同方式，
指示部屬簽案，自行批准，以不實單據結報領得該營當季戰備綜
合訓練費九千二百九十六元，留供其營他用等情。復認其多次犯
行，應論以陸海空軍刑法第七十六條第一項第四款、刑法第二百
十四條之使公務員登載不實文書罪及第三百三十五條第一項之（
普通）侵占罪之連續犯，且說明該二罪間具有方法、結果之牽連
關係，應從一重處斷。則二罪比較結果，自應依較重之連續（普
通）侵占罪論處，乃原判決誤以連續犯使公務員登載不實文書罪
處斷，其法則適用顯有未當。又原判決復以乙○○被訴與另被告
甲○○於同年四月間，共同將依規定應發給休假官兵之止伙費三
萬零七百二十三元，未予發放而納入全營伙食費結餘款，以預作
將來餐會使用，係共犯刑法第三百三十五條第一項之（普通）侵
占罪。微論此部分公訴意旨認被告二人均係涉犯陸海空軍刑法第
七十六條第一項第二款、刑法第一百二十九條第二項之抑留剋扣
罪嫌，依軍事審判法第一條第一項規定，本即應受軍事審判。縱
如原判決認係觸犯刑法之（普通）侵占罪，仍應與原判決所認被
告二人侵占餐費、訓練費有罪科刑部分，成立連續犯，並因與陸
海空軍刑法第七十六條第一項第四款、刑法偽造文書罪章之犯罪
，具有牽連犯關係，依軍事審判法第三十四條規定，應全部由軍
事法院審判。乃原判決竟予割裂，誤將此未依規定發放官兵休假
止伙費部分，諭知「不受理，移送台灣屏東地方法院檢察署」（
嗣遭該署檢察官以無審判權為由，處分不起訴），即有誤認為無
審判權而不受理之違背法令。案經確定，非常上訴意旨執以指摘
，尚非全無理由。因非常上訴理由指摘部分，尚非不利於被告，
爰由本院僅將原判決上揭關於違背法令部分撤銷，以資糾正。至
原判決以被告乙○○所犯連續使公務員登載不實文書罪及共同公
務員不實登載公文書罪，予以併合處罰，而非以裁判上一罪處斷
，及所得款項既係供作全營公用，是否該當於侵占罪「意圖為自
己或第三人不法所有」之構成要件，有無違背法令情事，因非常
上訴審之調查，應以非常上訴理由所指摘之事項為限，此部分均
非屬非常上訴意旨之範圍，本院自無從審究，併予敘明。
據上論結，應依軍事審判法第二百二十八條，刑事訴訟法第四百
四十七條第一項第一款前段，判決如主文。
中　　華　　民　　國　九十四　年　　九　　月　二十二　日
                      最高法院刑事第九庭
                          審判長法官  張　淳　淙
                                法官  張　春　福
                                法官  呂　丹　玉
                                法官  洪　昌　宏
                                法官  林　勤　純
      本件正本證明與原本無異
                                      書  記  官
中　　華　　民　　國　九十四　年　　九　　月　二十六　日
                                                      Ｌ
